parSem/xip/dev/GRAMMARS/GERMAN/FST1/src/lex-prondet.xfst
read regex ({eben} SEP) [
  {der}			PRON DEM MSG NOM
| {der}:{den}	 	PRON DEM MSG ACC
| {der}:{dem}	 	PRON DEM MSG DAT
| {der}:{dessen} 	PRON DEM MSG GEN

| {die}			PRON DEM FSG NOMACC
| {die}:{der}		PRON DEM FSG DAT
| {die}:{deren}		PRON DEM FSG GEN

| {das}			PRON DEM NSG NOMACC
| {das}:{dem}		PRON DEM NSG DAT
| {das}:{dessen}	PRON DEM NSG GEN

| {die}			PRON DEM XPL NOMACC
| {die}:{denen}		PRON DEM XPL DAT
| {die}:{deren}		PRON DEM XPL GEN
| {die}:{derer}		PRON DEM XPL GEN

| {der}		JSS 	[ PRON DEM | DET DEM AGRWK ] MSG NOM		# derselbe
| {der}:{den}	JSS 0:n [ PRON DEM | DET DEM AGRWK ] MSG ACC		# denjenigen
| {der}:{dem}	JSS 0:n	[ PRON DEM | DET DEM AGRWK ] MSG DAT		# demselbigen
| {der}:{des}	JSS 0:n [ PRON DEM | DET DEM AGRWK ] MSG GEN		# desselben

| {die}		JSS 	[ PRON DEM | DET DEM AGRWK ] FSG NOMACC
| {die}:{der}	JSS 0:n	[ PRON DEM | DET DEM AGRWK ] FSG DATGEN

| {das}		JSS 	[ PRON DEM | DET DEM AGRWK ] NSG NOMACC
| {das}:{dem}	JSS 0:n	[ PRON DEM | DET DEM AGRWK ] NSG DAT
| {das}:{des}	JSS 0:n	[ PRON DEM | DET DEM AGRWK ] NSG GEN

| {die}		JSS n	[ PRON DEM | DET DEM AGRWK ] XPL NOMACC
| {die}:{den}	JSS n	[ PRON DEM | DET DEM AGRWK ] XPL DAT
| {die}:{der}	JSS n	[ PRON DEM | DET DEM AGRWK ] XPL GEN

];

# ------------------------------------------------------------------------------
# RELATIVE PRONOUNS
# ------------------------------------------------------------------------------

read regex [
  {der}			PRON REL MSG NOM
| {der}:{den}	 	PRON REL MSG ACC
| {der}:{dem}	 	PRON REL MSG DAT
| {der}:{dessen} 	PRON REL MSG GEN

| {die}			PRON REL FSG NOMACC
| {die}:{der}		PRON REL FSG DAT
| {die}:{deren}		PRON REL FSG GEN

| {das}			PRON REL NSG NOMACC
| {das}:{dem}		PRON REL NSG DAT
| {das}:{dessen}	PRON REL NSG GEN

| {die}			PRON REL XPL NOMACC
| {die}:{denen}		PRON REL XPL DAT
| {die}:{deren}		PRON REL XPL GEN
| {die}:{derer}		PRON REL XPL GEN

# NOTE [NDG: p.351]: "dem Relativpronomen welch- fehlen die Genitivformen"
| {welch} PRON REL [ ~$[%+Gen] .o. PRONFLEX ]		# derjenige, welcher

| {was} PRON REL NSG NOMACC				# [das,] was

| {wer}			PRON REL MSG NOM
| {wer}:{wen}		PRON REL MSG ACC
| {wer}:{wem}		PRON REL MSG DAT
| {wer}:{wes}		PRON REL MSG GEN		# obsolete
| {wer}:{wessen}	PRON REL MSG GEN

];


# ------------------------------------------------------------------------------
# INTERROGATIVE DETERMINERS/PRONOUNS
# ------------------------------------------------------------------------------

read regex [
  {was} PRON WH NSG NOMACC		# was [ist das?]

| {wer}			PRON WH MSG NOM
| {wer}:{wen}		PRON WH MSG ACC
| {wer}:{wem}		PRON WH MSG DAT
| {wer}:{wes}		PRON WH MSG GEN		# obsolete
| {wer}:{wessen}	PRON WH MSG GEN

| {welch}  PREDET WH			# welch [ein Ding]; welch [schöne Sachen]
| {welch}  PRON WH PRONFLEX		# welcher ist das? welche wiullst du?
| {welch}  DET WH DETSTR		# welcher Mann ? welches Mannes ?
| {welch}  DET WH DETGENen		# welchen Mannes ?

# new spelling: "wie viel"
| {wieviel} PRON WH [PLN .o. PRONFLEX] OLD	# ~ macht das?
#| {wieviel} PADJ WH INVAR OLD			# ~ Wasser?, ~ Mühe?
| {wieviel} DET WH INVAR OLD			# ~ Wasser?, ~ Mühe?
| {wieviel} PADJ WH ADJSTR OLD			# ~e Leute?; ~es Gute?, ~e Zeit?
| {wievielt} PADJ WH ADJWEAK			# das ~e Buch? zum ~en Mal?

];


# -----------------------------------------------------------------------------
# QUANTIFIERS
# -----------------------------------------------------------------------------

define SOZU		[ ({eben}) {so} | {zu} ] SEP ;
define ALLER		[ {aller} SEP ];

define POS		%+Pos:0 ;
define COMP		%+Comp:0 ;
define SUP		[ %+Sup:0 ADJFLEX | 0:{en} %+Sup2:0 %+Pred:0 ] ;
define PLN		$[%+Neut | %+Pl ] ;	# plural or neuter sg. ("alle") 

read regex [
  {all}  	PREDET QUANT				# ~ meine Freunde
| {alle} 	DET QUANT AGRWK PRONFLEX		# ~ kleinen Leute; trotz ~er Mühe
| {alle} 	PRON QUANT [PLN .o. PRONFLEX]		# ~ sind da; er weiß ~es; vor ~em

| {einige}  	DET QUANT PRONFLEX			# ~ kleine(n) Leute; trotz ~er Mühe
| {einige} 	PRON QUANT [PLN .o. PRONFLEX]		# ~ sind da; er weiß ~es

| {etliche} 	DET QUANT PRONFLEX			# ~ kleine(n) Leute; trotz ~er Mühe
| {etliche} 	PRON QUANT [PLN .o. PRONFLEX]		# ~ sind da; er weiß ~es

| {etwelch} 	DET QUANT  PRONFLEX			# ~ kleine(n) Leute; trotz ~er Mühe
| {etwelch} 	PRON QUANT [PLN .o. PRONFLEX]		# ~ sind da; er weiß ~es

# special contracted forms:
| {alldem} 	PRON QUANT NSG DAT			# trotz ~
| {alledem} 	PRON QUANT NSG DAT			# bei ~


# -------------------------------------------------------------------------------
# viel/wenig; mehr/weniger; meist-/wenigst-

| {viel} 	ADV QUANT POS			# ~ besser, eine ~ befahrene Straße
#| {viel} 	PADJ QUANT POS INVAR		# ~ Wasser, ~ Mühe
| {viel} 	DET QUANT INVAR			# ~ Wasser, ~ Mühe
| {viel} 	PADJ QUANT POS ADJFLEX		# ~e Leute; ~es Gute, die ~e Zeit
| {viel}	PRON QUANT NSG NOMACC		# er sieht ~
| {viel} 	PRON QUANT [PLN .o. PRONFLEX]	# ~e sind da; ~es ist passiert

## 	NOTE: new spelling: "so viel", "zu viel', ...
| SOZU {viel} 	ADV QUANT OLD			# ~ besser, eine ~ befahrene Straße
#| SOZU {viel} 	PADJ QUANT INVAR OLD		# ~ Wasser, ~ Mühe
| SOZU {viel} 	DET QUANT INVAR OLD		# ~ Wasser, ~ Mühe
| SOZU {viel} 	PADJ QUANT ADJFLEX OLD		# ~e Leute; ~es Gute, die ~e Zeit
| SOZU {viel}	PRON QUANT NSG NOMACC OLD	# er sieht ~
| SOZU {viel} 	PRON QUANT [PLN .o. PRONFLEX] OLD	# ~e sind da; ~es ist passiert


| {wenig}  	ADV QUANT POS			# ~ besser, eine ~ befahrene Straße
#| {wenig}	PADJ QUANT POS INVAR		# ~ Wasser, ~ Mühe
| {wenig}	DET QUANT INVAR			# ~ Wasser, ~ Mühe
| {wenig} 	PADJ QUANT POS ADJFLEX		# ~e Leute; ~es Gute, die ~e Zeit
| {wenig}	PRON QUANT NSG NOMACC		# er sieht ~
| {wenig} 	PRON QUANT [PLN .o. PRONFLEX]	# ~e sind da; ? ~es ist passiert

## NOTE: new spelling "so wenig", "zu wenig", ..
| SOZU {wenig}	ADV QUANT OLD			# ~ besser, eine ~ befahrene Straße
#| SOZU {wenig}	PADJ QUANT INVAR OLD		# ~ Wasser, ~ Mühe
| SOZU {wenig}	DET QUANT INVAR			# ~ Wasser, ~ Mühe
| SOZU {wenig}	PADJ QUANT ADJFLEX OLD		# ~e Leute; ~es Gute, die ~e Zeit
| SOZU {wenig}	PRON QUANT NSG NOMACC OLD	# er sieht ~
| SOZU {wenig} 	PRON QUANT [PLN .o. PRONFLEX] OLD	# ~e sind da; ~es ist passiert

| {mehr} 	ADV QUANT COMP			# nicht ~ (only?)
#| {mehr} 	PADJ QUANT COMP INVAR		# ~ Licht! er will ~
| {mehr} 	DET QUANT INVAR			# ~ Licht! 
| {mehr} 	PRON QUANT NSG NOMACCDAT	# er will ~

| {weniger}	ADV QUANT COMP			# er kommt ~ oft
#| {weniger} 	PADJ QUANT COMP INVAR		# ~ Licht! er will ~
| {weniger} 	DET QUANT INVAR			# ~ Licht! 
| {weniger} 	PRON QUANT NSG NOMACCDAT	# er will ~

| (ALLER) {meist} 	PADJ QUANT SUP		# das ~e Wasser;  am ~en
| (ALLER) {wenigst}	PADJ QUANT SUP		# das ~e Wasser; am ~en

# --------------------------------------------------------------------------------
| {beide} 	PADJ QUANT [$%+Pl .o. ADJFLEX]	# die ~en, beide Dinge
| {beide} 	PRON QUANT [PLN .o. PRONFLEX]	# ~ sind da, ~es ist möglich

#AS29/04/2009 | {jede}	PADJ QUANT [$%+Sg .o. ADJSTR]	# (ein) ~er Fehler
| {jede}	DET QUANT AGRWK [$%+Sg .o. PRONFLEX]	# (ein) ~er Fehler
| {jede}	PRON QUANT [$%+Sg .o. PRONFLEX]	# ~er Fehler

#AS29/04/2009 | {jedwede}	PADJ QUANT ADJSTR		# ~e Dinge
| {jedwede}	DET QUANT AGRWK PRONFLEX	# ~e Dinge
| {jedwede}	PRON QUANT PRONFLEX		# ~e sind da

| {jedwelch}	PADJ QUANT ADJSTR		# ~es Ding
| {jedwelch}	PRON QUANT PRONFLEX		# ~es 

| {jeglich}	PADJ QUANT ADJSTR		# (ein) ~er
| {jeglich}	PRON QUANT PRONFLEX		# ~er

| {mehrere}	PADJ QUANT [$%+Pl .o. ADJFLEX ]	# ~ Leute
| {mehrere}	PRON QUANT [PLN .o. ADJFLEX]	# ~ sind da, ~s auf einmal

| {sämtlich}	PADJ QUANT ADJFLEX 		# ~es Wasser
| {sämtlich}	PRON QUANT [ PLN .o. PRONFLEX ]	# ?er will ~e
| {sämtlich} 	ADV QUANT			# sie sind ~ erschienen

| {jedermann} 	PRON QUANT MSG NOMACCDAT
| {jedermann} (0:e) 0:s PRON QUANT MSG GEN

# invariant:
| {bisschen}		PADJ QUANT INVAR NEW	# mit einem ~ Glück; das ~ Geld
| {bißchen}		PADJ QUANT INVAR OLD	# mit einem ~ Glück; das ~ Geld
| {ein bisschen}	PADJ QUANT INVAR NEW	# mit ~ Glück			ADV ??
| {ein bißchen}		PADJ QUANT INVAR OLD	# mit ~ Glück			ADV ??
| {kein bisschen}	PADJ QUANT INVAR NEW	# er ist ~ schneller		ADV ??
| {kein bißchen}	PADJ QUANT INVAR OLD	# er ist ~ schneller		ADV ??
| {ein paar}		PADJ QUANT INVAR		# mit ~ Mark; ich sehe ~ 
| {ein wenig}		PADJ QUANT INVAR		# mit ~ Geld; ich sehe ~ 	ADV ??
| {paar}		PADJ QUANT INVAR		# mit ein ~ Mark; die ~ Mark 

];


! ------------------------------------------------------------------------------
! NUMERAL-LIKE
! ------------------------------------------------------------------------------
define NUMFLEX 	XPL [ NOMACC | 0:{n} DAT | 0:{r} GEN ];

define OPTCAP [ a (->) A, d (->) D, h (->) H, t (->) T, z (->) Z || .#. _ ];

read regex [
  ({aber} SEP) {dutzende} NOUN QUANT NUMFLEX
| ({aber} SEP) {hunderte} NOUN QUANT NUMFLEX
| ([{aber}|{zig}|{zehn}|{hundert}] SEP) {tausende} NOUN QUANT NUMFLEX
] .o. OPTCAP ;



! ------------------------------------------------------------------------------
! PERSONAL, REFLEXIVE AND RECIPROCAL PRONOUNS
! ------------------------------------------------------------------------------

read regex [
  {ich}			PRON PERS P1 XSG NOM
| {ich}:{mich}		PRON PERS P1 XSG ACC
| {ich}:{mir}		PRON PERS P1 XSG DAT
| {ich}:{meiner}	PRON PERS P1 XSG GEN

| {du}			PRON PERS P2 XSG NOM
| {du}:{dich}		PRON PERS P2 XSG ACC
| {du}:{dir}		PRON PERS P2 XSG DAT
| {du}:{deiner}		PRON PERS P2 XSG GEN

| {Du}			PRON PERS P2 XSG NOM POL
| {Du}:{Dich}		PRON PERS P2 XSG ACC POL
| {Du}:{Dir}		PRON PERS P2 XSG DAT POL
| {Du}:{Deiner}		PRON PERS P2 XSG GEN POL

| {er}			PRON PERS P3 MSG NOM
| {er}:{ihn}		PRON PERS P3 MSG ACC
| {er}:{ihm}		PRON PERS P3 MSG DAT
| {er}:{seiner}		PRON PERS P3 MSG GEN

| {sie}			PRON PERS P3 FSG NOMACC
| {sie}:{ihr}		PRON PERS P3 FSG DAT
| {sie}:{ihrer}		PRON PERS P3 FSG GEN

| {es}			PRON PERS P3 NSG NOMACC
| {es}:{'s}		PRON PERS P3 NSG NOMACC ELID
| {es}:{ihm}		PRON PERS P3 NSG DAT
| {es}:{seiner}		PRON PERS P3 NSG GEN

| {wir}			PRON PERS P1 XPL NOM
| {wir}:{uns}		PRON PERS P1 XPL ACCDAT
| {wir}:{unser}		PRON PERS P1 XPL GEN

| {ihr}			PRON PERS P2 XPL NOM
| {ihr}:{euch}		PRON PERS P2 XPL ACCDAT
| {ihr}:{euer}		PRON PERS P2 XPL GEN

| {Ihr}			PRON PERS P2 XPL NOM POL
| {Ihr}:{Euch}		PRON PERS P2 XPL ACCDAT POL
| {Ihr}:{Euer}		PRON PERS P2 XPL GEN POL

| {sie}			PRON PERS P3 XPL NOMACC
| {sie}:{ihnen}		PRON PERS P3 XPL DAT
| {sie}:{ihrer}		PRON PERS P3 XPL GEN

| {Sie}			PRON PERS P3 XPL NOMACC POL
| {Sie}:{Ihnen}		PRON PERS P3 XPL DAT POL
| {Sie}:{Ihrer}		PRON PERS P3 XPL GEN POL

| {sich}		PRON REFL
| {einander}		PRON RECP
| {einander}:{ea.}	PRON RECP ABBR

];

#! ------------------------------------------------------------------------------
#! Possessive pronouns
#! ------------------------------------------------------------------------------

define POSSNOUN 	[ ( BD i g ) NOUN POSS 	ADJWEAK (0:%^Upp) ];	# das mein(ig)e; das unsr(ig)e
define POSSPRON		PRON POSS [ PRED | PRONFLEX | PRONNEUT] ; 	# [das ist] mein, meines, meins 
define POSSDET		DET POSS DETMIX ;

define POSSDRV  BD e	[ r SEP {seits} ADV
			| t SEP {halber} ADV
			| t SEP {wegen} ADV
			| t SEP {willen} ADV
			| s SEP {teils} ADV
			| s SEP {gleichen} PRON INDEF INVAR
			];
	

define POSSRULE [ 
	e -> 0		|| e BD _
.o.	r BD e (->) 0	|| _ r SEP s	# unserseits, euerseits [DR]
.o.	e (->) 0	|| _ r BD e	# unsre-, eure-
.o.	e -> 0		|| _ r BD i	# unsrig-, eurig-
.o.	e (->) 0	|| e r BD _ t	# unsert-, euret-
.o.	e -> 0		|| e BD _

.o.  	  m -> M
	, d -> D
	, s -> S
	, i -> I
	, u -> U
	, e -> E 	|| .#. _ $%^Upp
.o.	%^Upp -> 0
];

read regex [
  {mein}	[ POSSDET | POSSPRON | POSSNOUN | POSSDRV ]
| {dein}	[ POSSDET | POSSPRON | POSSNOUN | POSSDRV ]
| {sein}	[ POSSDET | POSSPRON | POSSNOUN | POSSDRV ]
| {ihr}		[ POSSDET | POSSPRON | POSSNOUN | POSSDRV ]
| {unser}	[ POSSDET | POSSPRON | POSSNOUN | POSSDRV ]
| {euer}	[ POSSDET | POSSPRON | POSSNOUN | POSSDRV ]

| {Dein}	[ POSSDET | POSSPRON | POSSDRV ] POL
| {Euer}	[ POSSDET | POSSPRON | POSSDRV ] POL
| {Ihr}		[ POSSDET | POSSPRON | POSSDRV ] POL
] .o. POSSRULE ;
